【裁判字號】    92,交上易,506
【裁判日期】    921216
【裁判案由】    過失傷害
【裁判全文】
臺灣高等法院刑事判決                          九十二年度交上易字第五０六號
    上  訴  人  臺灣士林地方法院檢察署檢察官
    被      告  乙○○
右上訴人因被告業務過失傷害案件，不服臺灣士林地方法院九十二年度交易字第八六
號，中華民國九十二年八月二十七日第一審判決（起訴案號：臺灣士林地方法院檢察
署九十一年度偵字第四七一六號）提起上訴，本院判決如左：
    主  文
上訴駁回。
    事  實
一、乙○○於民國八十八年間，因犯業務過失致死罪，經臺灣苗栗地方法院以八十七
    年度苗交簡字第七一號判處拘役三十日，緩刑二年，於八十八年六月二十日確定
    。其自八十九年間起，擔任大有巴士股份有限公司（下稱大有巴士公司）司機，
    平日駕駛營業大客車載運乘客，為從事駕駛業務之人，於九十一年一月十二日下
    午三時四十分許，駕駛大有巴士公司車牌號碼ＡＨ─六七八號營業大客車即聯營
    二一二號公車，沿臺北市南港區○○○路○段由東往西方向行駛，行經忠孝東路
    六段、東新街口停等紅燈時，已見甲○○（九年五月七日出生）在左方中央劃分
    島上向其揮手示意要搭車，嗣交通號誌變換為綠燈，乙○○將上開公車行駛至二
    一二號公車站牌，於靠站後讓乘客上、下車，此時，甲○○原應注意依規定行人
    穿越道路，設有行人穿越道、人行天橋或人行地下道者，必須經由行人穿越道、
    人行天橋或人行地下道穿越，不得在其一百公尺範圍內穿越道路，另在禁止穿越
    、劃有分向限制線、設有劃分島或護欄之路段或三車道以上之單行道，不得穿越
    道路，而依當時情形並無不能注意之情事，竟疏未注意，為求一時方便，違規穿
    越道路至乙○○所駕駛公車之左側並拍打車身再次示意要搭車，隨即沿車旁欲繞
    過前車頭上車，而乙○○身為汽車駕駛人，原亦應注意依規定起駛前，應讓行進
    中之行人優先通行，且依當時天候晴、日間自然光線、路面狀態乾燥、無缺陷、
    無障礙物及視距良好等情形，並無不能注意之情事，亦疏未注意，即冒然起駛，
    不慎撞及正通行於其車前之甲○○，致甲○○向後跌坐於地面，經送臺北市立忠
    孝醫院急診住院治療，診斷受有胸部挫傷、左側股骨轉子間骨折、腰椎第一節壓
    迫性骨折等傷害，至九十一年一月二十四日始行出院。乙○○於肇事後，由不詳
    路人報警處理，黎某則留在現場，在未被有偵查犯罪職權之公務員發覺前，向前
    往處理車禍之臺北市政府警察局南港分局交通分隊警員張銘宏自首犯罪，坦承肇
    事而接受裁判。
二、案經甲○○訴由臺北市政府警察局南港分局報請臺灣士林地方法院檢察署檢察官
    偵查起訴。
    理  由
一、訊據被告乙○○固坦承於前開時、地駕駛大有巴士公司二一二號公車與行人甲○
    ○發生車禍，惟矢口否認有何過失，辯稱：伊車輛起步一公尺，才看到左側突然
    有人從安全島衝過來撞公車云云。惟查：
（一）右揭事實，業據告訴人甲○○於警訊時指訴在卷，並有道路交通事故調查報告
      表、現場圖、交通事故談話紀錄表、補充資料表、分析研判表附卷可稽。而告
      訴人確因本件車禍受有胸部挫傷、左側股骨骨折、腰椎第一節壓迫性骨折等傷
      害，有臺北市立忠孝醫院驗傷診斷書在卷足憑。
（二）被告於九十一年一月十二日初次警訊時已供稱：伊看見安全島上有二個人，狀
      似要趕搭公車，當時車道上有車子行駛，伊認為距離這麼遠，車子又多，就起
      步要直行等語明確，再佐以現場圖顯示，被告所駕駛公車之車頭略向左偏斜，
      確係於起步狀態，是被告於公車起駛前，業已注意到左側劃分島上有行人站立
      甚明。被告嗣於九十一年四月五日警訊時供述：伊未看到及聽到告訴人拍打公
      車車身，是駛離站牌一公尺，突然駕駛座左側一公尺左右有一個黑影物體東跳
      西跳，往車子方向過來，伊立即停車，該物體仍撞到車子等情在卷，與先前警
      訊所述已有不符。其又於檢察官偵查中改稱：當時車子靜止，是告訴人突然跑
      過來，伊未看到有人揮手等語。被告於原審訊問時復供以：伊看到分隔島有人
      站著，常時車流很大，不知是要躲避或搭車，但未看到揮手，因為距離很遠，
      伊就沒有注意，後來伊眼睛餘光看到一黑影，衝很快，伊就緊急剎車；伊起步
      時看左後照鏡，有看到告訴人，但他應該往後繞坐公車，且車子是行進中，不
      是靜止中，他拍打車身時，伊前面無車，伊就往前走，伊看到他臉往後，離車
      子愈來愈遠，伊注意前方，慢慢走時，他突然衝過來等語在卷。依被告上揭所
      述，被告就當時究竟有無看見或聽聞告訴人站立於劃分島上、告訴人有無上前
      拍打公車車身、公車係行進中或靜止時撞擊告訴人身體等節，已有所述前後不
      一之矛盾，且告訴人係一名年紀老邁之人，有其年籍資料在卷可憑，焉有可能
      無故以肉身撞擊公車，被告所供顯與常理不符，無非係卸責之詞，委不足採。
（三）按道路交通安全規則第一百三十四條第一款規定，行人穿越道路，設有行人穿
      越道、人行天橋或人行地下道者，必須經由行人穿越道、人行天橋或人行地下
      道穿越，不得在其一百公尺範圍內穿越道路，同條第二款復規定，在禁止穿越
      、劃有分向限制線、設有劃分島或護欄之路段或三車道以上之單行道，不得穿
      越道路，觀之卷附現場圖及交通事故分析研判表調查分析欄所示，告訴人行經
      肇事路段，係違規自設有劃分島處而不依規定由行人穿越道穿越道路，顯有過
      失，至為灼然。再按汽車駕駛人起駛前，應讓行進中之行人優先通行，道路交
      通管理處罰條例第四十五條第十款定有明文，被告為汽車駕駛人，其行車自應
      注意上述道路交通安全相關規定，且從事業務之人，對於一定危險之認識能力
      ，較一般人為強，故法律上課以較高之注意義務，換言之，其避免發生一定危
      險之期待可能性亦較常人為高，故其違反注意義務之可責性自亦較重，而依當
      時天候晴、日間有自然光線、路面狀態乾燥、無缺陷、無障礙物及視距良好等
      情形，並無不能注意之情事，其竟疏未注意，以致肇事，致人受傷，顯見被告
      駕車有過失，被告之過失行為與告訴人之傷害間，具有相當因果關係，告訴人
      雖與有過失，已如上述，然此並無礙於被告過失之認定。況本件經送鑑定及覆
      議結果，亦同上認定，有臺北市車輛行車事故鑑定委員會九十一年七月十六日
      北鑑審字第九一三０一八０八八０號鑑定意見書、臺北市政府交通局九十一年
      十一月二十五日北市鑑意字第五九六二號覆議意見書附卷可按，被告所犯業務
      過失傷害犯行洵堪認定。
（四）至起訴書舉告訴代理人梅剛亮於偵查中所提出之臺大醫院於九十一年九月二十
      四日開立之診斷證明書，認告訴人受有「頸髓損傷致四肢癱瘓」，因認已達身
      體重大不治之重傷害程度云云。然查，依臺大醫院診斷證明書所載，告訴人係
      於九十一年八月二日住院，於同年九月二十四日出院，診斷出：1.頸髓損傷致
      四肢癱瘓及大小便功能失常，2.反覆性吸入性肺炎，3.氣管切開術，有該診斷
      證明書附卷可佐。惟告訴人先前係因車禍造成左側股骨轉子間骨折、腰椎第一
      節壓迫性骨折及胸部挫傷，於九十一年一月十二日送到急診，因為告訴人先前
      有慢性支氣管炎，仍在門診吃藥當中，故股骨手術麻醉後有肺炎情形，經治療
      後情況改善，於九十一年一月二十四日情況穩定予以出院，此有臺北市立忠孝
      醫院九十二年五月二十一日北市忠醫歷字第０九二六０三六三三００號函暨病
      歷影本在卷供參，又告訴代理人即被害人之子梅剛亮於原審亦陳述：告訴人發
      生車禍後送到忠孝醫院，只有腿部開刀，脊椎部分穿鐵衣治療，住院十幾天後
      ，於九十一年一月二十四日出院回家療養，有一天坐在床沿想要站起來，站不
      起來，整個人滑下去，頸椎部分撞到床沿，所以又送去忠孝醫院，後來轉診臺
      北醫學院開刀治療脊椎部分，又轉臺大醫院、萬華醫院，在臺大醫院住院期間
      ，只有作復健，並未就頸椎部分做治療或開刀，但為了抽痰方便，有做氣管切
      開術等語綦詳（見原審九十二年六月二十三日訊問筆錄），堪認告訴人自臺北
      市立忠孝醫院出院時，其因本件車禍所致之傷害已治療完妥，嗣所受頸髓損傷
      致四肢癱瘓之傷害，係因居家期間照護不慎所致，且距本件車禍發生時日已久
      ，此外，復無積極證據足資證明與本件車禍有關聯，臺大醫院所列前揭傷害，
      核與本案無涉，公訴意旨指告訴人因本件車禍達重傷害程度，容有未洽，應予
      敘明。惟綜上事證明確，被告之犯行既已致告訴人受有前揭傷害，並不影響其
      過失傷害犯行之認定，仍應依法論處。
二、被告係大有巴士公司之司機，平日駕駛營業大客車載運乘客，為從事駕駛業務之
    人，核其所為，係犯刑法第二百八十四條第二項前段之業務過失傷害罪。又被告
    於肇事後，由不詳路人報警處理，被告則留在現場，在有偵查犯罪職權之機關未
    發覺犯罪前，向前往處理車禍之臺北市政府警察局南港分局交通分隊警員張銘宏
    自首犯罪，坦承肇事而接受裁判，有自首報告附卷可攷，為對於未發覺之罪自首
    而接受裁判，符合刑法第六十二條前段規定自首之要件，應依同條規定減輕其刑
    。
三、原審詳加審認，以被告罪證明確，適用刑法第二百八十四條第一項前段、第六十
    二條前段、第四十一條第一項、罰金罰鍰提高標準條例第一條前段、第二條之規
    定，並審酌被告過失之程度認本件告訴人過失較大，被告之過失程度較輕、告訴
    人受傷之情形、被告於犯罪後不知反省，及尚未與告訴人達成民事和解等一切情
    狀，量處有期徒刑二月，並諭知易科罰金之折算標準。經核其認事用法，均無不
    合，量刑亦稱妥適。檢察官依循告訴人之請求上訴，仍以「告訴人車禍開刀，身
    穿鐵衣，因身體尚未完全復原，以致早上起床無法站立而滑坐床沿傷及頸椎，因
    而四肢癱瘓，故被害人之重傷與本件車禍間有因果關係。」等情指摘原判決不當
    ，為無理由，其上訴應予駁回。
據上論斷，應依刑事訴訟法第三百六十八條，判決如主文。
本案經檢察官郭弘佑到庭執行職務。
中      華      民      國    九十二    年     十二     月     十六     日
                              臺灣高等法院交通法庭
                                  審判長法  官  楊  照  男
                                        法  官  王  詠  寰
                                        法  官  陳  炳  彰
右正本證明與原本無異。
不得上訴。
                                        書記官  沈  秀  容
中      華      民      國    九十二    年     十二     月     十八     日
附錄：本判決論罪科刑法條全文
中華民國刑法第二百八十四條
因過失傷害人者，處六月以下有期徒刑、拘役或五百元以下罰金，致重傷者，處一年
以下有期徒刑、拘役或五百元以下罰金。
從事業務之人，因業務上之過失傷害人者，處一年以下有期徒刑、拘役或一千元以下
罰金，致重傷者，處三年以下有期徒刑、拘役或二千元以下罰金。


司法院資訊處製作；財團法人民間司法改革基金會備份。
